【裁判字號】    98,交聲,1037
【裁判日期】    981130
【裁判案由】    違反道路交通管理處罰條例聲明異議
【裁判全文】
臺灣士林地方法院交通事件裁定        98年度交聲字第1037號
原處分機關  臺北市交通事件裁決所
異議人即    乙○○
受處分人
上列異議人即受處分人因違反道路交通管理處罰條例案件，對於
臺北市交通事件裁決所民國98年7 月24日所為之處分（原處分案
號：北市裁催字第裁22-AEX702383號），聲明異議，本院裁定如
下：
    主  文
異議駁回。
    理  由
一、按汽車駕駛人行經有燈光號誌管制之交岔路口闖紅燈者，處
    新臺幣（下同）1,800 元以上5,400 元以下罰鍰，道路交通
    管理處罰條例第53條第1 項定有明文；又汽車駕駛人有上開
    條例第53條情形者，除依原條款處罰鍰外，並記違規點數3
    點，同條例第63條第1 項第3 款亦有明文。
二、原處分意旨略以：異議人即受處分人乙○○騎乘車牌號碼EF
    D-236 號輕型機車（下稱上開機車），於98年4 月23日16時
    22分許，行經臺北市○○街與大龍街口時（北往南），因未
    依規定闖越紅燈，遭執勤員警當場製單舉發「闖紅燈（北往
    南）」之違規，惟異議人當場拒簽、拒收舉發通知單，且亦
    未於應到案期日前到案陳述不服，並逾越應到案期日達60日
    以上未繳納罰鍰，原處分機關爰依道路交通管理處罰條例第
    53條第1 項、第63條第1 項第3 款（原處分機關漏載第3 款
    ）及違反道路交通管理事件統一裁罰基準表之規定，裁處異
    議人罰鍰4,500 元，並記違規點數3 點。
三、聲明異議意旨略以：伊於上揭時、地，騎乘上開機車，為警
    攔停舉發「闖紅燈」之違規，惟因伊停等之處與紅綠燈平行
    ，即使抬頭亦無法看見紅綠燈，故伊當時係以行人號誌燈為
    準，見行人號誌之通行燈亮起始通過該路口，未料竟為員警
    攔停舉發，因自認並無違規而拒絕簽收罰單云云。
四、經查：
    (一)異議人有於98年4 月23日16時22分許，騎乘上開機車，在
      臺北市○○街與大龍街口之設有燈光號誌管制之交岔路口
      直行，並經警攔停舉發闖紅燈之事實，為異議人所是認，
      並有臺北市政府警察局北市警交字第AEX702383 號舉發違
      反道路交通管理事件通知單影本1 紙在卷可稽，此部分事
      實，洵堪認定。而該舉發通知單上之收受通知聯者簽章欄
      中並載明：「拒簽收，已告知違規時、地，應到案時、地
      ，不服得申訴、聲明異議」等文，依違反道路交通管理事
      件統一裁罰標準及處理細則第11條第1 項第1 款之規定，
      應視為異議人合法收受該舉發單，亦即異議人有依該舉發
      單上指定時、地自動到案，及不自動到案者應接受裁罰等
      效果，合先敘明。
    (二)異議人雖辯以：伊係見行人號誌之通行燈亮起始直行，並
      無違規云云，惟經證人即本件舉發員警甲○○於本院訊問
      時具結證稱：「當時伊係在大同區○○街、大龍街口，騎
      在警用機車上，見到異議人由北向南即由哈密街59巷口往
      南騎向大龍街，當時號誌是四面紅燈，四面行人號誌燈為
      綠燈，伊看到這種情形就前往攔停，告訴異議人違規事實
      並舉發。」、「異議人是在該路口由北向南的位置，伊是
      在由西向東的位置，距離異議人距離不到10公尺。」、「
      該處路口一天有三個時段有行人專用時相，一個為上課時
      間7 時至8 時，一個為中午12時至13時，一個為下午4 時
      至5 時。僅有這三個時段的時相比較特別。異議人違規時
      正好是在行人專用時相之時間內，所以才會出現行人號誌
      綠燈、車輛號誌為紅燈的情形。」等語明確（見本院卷第
      16頁至第18頁），證人並當庭庭呈該處行人專用時相告示
      牌、專用標誌照片2 張附卷（見本院卷第22頁），衡諸證
      人為依法執行交通勤務之警員，其前開證述內容對該路段
      闖紅燈情形及取締方式為詳盡之描述，均合於常情而無矛
      盾齟齬，且其與異議人本不認識，並無仇怨，衡情應無設
      詞陷害異議人之必要，是其所述內容自得採信。
    (三)再細繹證人所呈之現場照片，異議人違規時間為「16時22
      分」，顯係於上揭行人專用第三時相內違規無誤，其第1
      張照片所攝為行人專用時相告示牌，其上清楚載有「行人
      專用時相4-Way Crossing、上課時間 (School Days)、07
      :00-08:00 、12:00-13:00 、16:00-17:00 」等字樣，第
      2 張照片顯示該路口地面舖設人行磚，其上以白色標線清
      楚標示行人得交岔通行路口之指示及上課期間、時段等字
      樣，而告示牌裝設於四面紅綠燈燈桿之行人專用號誌燈下
      方，為期駕駛人由路口四面任一方行進時皆能清楚看見該
      告示牌，核與異議人庭呈之5 張現場照片相符（見本院卷
      第20頁至第21頁）。觀該路口行人專用時相之設立，係為
      維護該處蘭州國中學童於上下學時段能平安穿越馬路，故
      不僅於四面號誌桿上裝設告示牌，地面上亦鋪設人行磚及
      標繪白色標線、標誌，且此叉型行人穿越標線與告示牌內
      行人專用時相實施時間皆相同，可明確告知一般通行民眾
      ，穿越該路口時能注意學童上、下課行進時間，以確保學
      童安全，是異議人既自陳其係見行人專用號誌燈轉換為綠
      燈始通行，則其定同時可見該號誌燈下方所裝置之告示牌
      ，異議人本應遵守該標誌、標線之指示暫停讓行人先行通
      過，不得任意違規，惟異議人竟略而不察，仍兀自前駛，
      此不啻使該告示牌裝設如無物，更使學童身處潛在危險中
      。從而，本件事證明確，異議人確有前揭違規行為，堪予
      認定。
    (四)至異議人另質以因紅綠燈設置於伊上方，所以伊看不見才
      看行人專用號誌云云，惟觀上開現場相片，該路口四面皆
      設有紅綠燈及行人專用號誌，即便異議人無法視得裝置於
      其上方之紅綠燈，然其僅需稍加抬頭，並將目光往左方略
      移，即可清楚看見對向紅綠燈之變換情形，是異議人所辯
      ，洵無足採。
五、綜上所述，異議人確有於前揭時、地行經有燈光號誌管制之
    交岔路口闖紅燈之違規行為，原處分機關依前揭道路交通管
    理處罰條例第53條第1 項、第63條第1 項第3 款規定，裁處
    異議人罰鍰4,500 元，並記違規點數3 點，核無違誤，本件
    異議人之異議為無理由，應予駁回。
據上論斷，依道路交通案件處理辦法第19條，裁定如主文。
中    華    民    國    98    年    11    月    30    日
                        交通法庭法  官  高雅敏
以上正本證明與原本無異。
如不服本裁定應於送達後5日內向本院提出抗告狀。
                                書記官  陳映羽
中    華    民    國    98    年    11    月    30    日


司法院資訊處製作；財團法人民間司法改革基金會備份。
